【裁判字號】    89,訴,56
【裁判日期】    890329
【裁判案由】    清償債務
【裁判全文】
臺灣臺北地方法院民事判決  八十九年度訴字第五十六號
    原      告  復華證券金融股份有限公司
    法定代理人  丙○○
    訴訟代理人  戊○○
                丁○○
    被      告  甲○○
                        身份證.
    訴訟代理人  乙○○  住同右.
右當事人間請求清償債務事件，本院判決如左：
    主      文
被告應給付原告新台幣貳佰捌拾柒萬伍仟佰肆拾捌元，及自民國八十八年十月二十
七日起至清償日止，按週年利率百分之九點九五計算之利息。
訴訟費用由被告負擔。
    事      實
甲、原告方面：
一、聲明：如主文所示。
二、陳述：
    （一）被告於民國八十六年十月三十日向原告申請開戶設立８６１—０—００３
          ９２信用帳號，同時訂立融資融券契約，以從事股票之融資融券信用交易
          之用。嗣被告於八十八年五月三十一日起分別買進優美股份有限公司之股
          票共一、一六四、○○○股，且向原告融資計新台幣（下同）六百五十三
          萬五千元整，同時提供前揭股票予原告擔保融資債務。
    （二）於八十八年九月中旬之際，被告融資買進之前揭股票股價持續下挫，於同
          年十月十三日，被告之整戶及該個股擔保維持率低於百分之一百二十，原
          告依融資融券契約第五條通知被告補繳差額，均未獲置理，原告依融資融
          券契約第六條及融資融券業務操作辦法第二十、四十三、四十四條規定，
          於同年月十八日起陸續委託證券商處分被告之擔保品，惟該股票成交量萎
          縮，無法成交，直至同年月二十五日始成交，扣除證券經紀商手續費、證
          券交易稅、融資利息、抵充部分融資本金後，被告尚有融資本金二百八十
          七萬五千三百四十八元，及自八十八年十月二十七日起至清償日止，按週
          年利率百分之九點九五計算之利息，本利迄未清償，為此依融資融券契約
          提起本件訴訟。
三、證據：提出信用帳戶申請表一份、融資融券契約書一份、融資融券業務操作辦法
    摘錄條文一份、融資利率依據函文一份、信用交易應補差價明細表一份、處分擔
    保品明細表一份、合併交割憑單一份、委託書一份及交寄大宗限時掛號函件存根
    聯二份為證。
乙、被告方面：
一、聲明：駁回原告之訴及其假執行之聲請。
二、陳述略稱：原告於處分擔保物前並未通知被告，對於融資明細亦未舉證證明之。
    理      由
一、本件原告主張之事實，已據其提出信用帳戶申請表一份、融資融券契約書一份、
    融資融券業務操作辦法摘錄條文一份、融資利率依據函文一份、信用交易應補差
    價明細表一份、處分擔保品明細表一份、合併交割憑單一份、委託書一份及交寄
    大宗限時掛號函件存根聯二份為證，核屬相符，被告雖以原告於處分擔保物前並
    未通知被告，對於融資明細亦未舉證證明之等語置辯，惟對於原告所提之大宗限
    時掛號函件存根聯、信用交易應補差價明細表及處分擔保品明細表等，亦不爭執
    ，原告主張之事實，堪信為真實。
二、依融資融券契約第五條、第六條及融資融券業務操作辦法第二十條、第四十三條
    、第四十四條規定，現行信用交易制度，被告從事信用交易，其信用帳戶內之擔
    保維持率低於百分之一百二十時，原告應即通知被告，於通知送達二個營業日內
    補繳差額，若通知送達之二個營業日內，被告整戶擔保維持率仍未達百分之一百
    二十，且未補繳差額，原告即自第三營業日起處分其擔保品。處分上揭擔保品之
    手續費，由被告負擔，處分後如不足償還融資債務，原告即自被告之其他融資融
    券退還款項內扣抵，或以其信用帳戶內之其他款項抵充，仍有不足者，則通知被
    告限期清償。查原告依前開約定通知被告補繳差額，並處分擔保品，尚有如主文
    第一項之融資本金未還，原告自得請求被告償還。
三、從而原告依融資融券契約請求被告給付借款二百八十七萬五千三百四十八元，並
    自八十八年十月二十七日起至清償日止，按約定利率即週年利率百分之九點九五
    計算之利息，為有理由，應予准許。
三、結論：本件原告之訴為有理由，依民事訴訟法第七十八條判決如主文。
中      華      民      國    八十九    年      三      月    二十九   日
                                            民事第五庭法      官  林麗玲
右為正本係照原本作成
如對本判決上訴，須於判決送達後廿日內向本院提出上訴狀
中      華      民      國    八十九    年      三      月    二十九   日
~B法院書記官  王宜玲


司法院資訊處製作；財團法人民間司法改革基金會備份。
